【裁判字號】    99,簡上,40
【裁判日期】    990413
【裁判案由】    詐欺
【裁判全文】
臺灣板橋地方法院刑事判決              99年度簡上字第40號
上  訴  人
即  被  告  乙○○
上列上訴人因詐欺案件，不服本院98年度簡字第9089號中華民國
98年11月23日第一審刑事簡易判決（聲請簡易判決處刑案號：98
年度偵字第25139 號），提起上訴，本院管轄之第二審合議庭判
決如下：
    主  文
上訴駁回。
    事  實
一、乙○○因亟需用錢，又無法循正當管道向金融機構貸款，於
    民國98年7 月底，向友人丙○○提及此事，丙○○遂介紹報
    紙上刊登之亞信銀行代辦公司（下稱亞信公司）予乙○○代
    為辦理貸款事宜，經聯繫後得悉須先提供身分證件、印章、
    金融帳戶之存摺、提款卡及提款密碼予姓名年籍不詳自稱「
    陳小姐」之成年女子，且需抽取手續費，雖於客觀上可預見
    將個人金融帳戶之存摺、提款卡及提款密碼等物交予他人使
    用，可能遭充作人頭帳戶，作為詐欺取財犯罪之匯款、提款
    工具，惟因需錢孔急，仍基於縱使所提供之金融帳戶存摺、
    提款卡及提款密碼遭利用為詐欺取財犯罪之人頭帳戶使用，
    亦不違其本意之幫助犯意，於98年7 月間某日，在不詳地點
    ，將其所申辦之「中華郵政股份有限公司桃園內壢郵局中壢
    2 支局所申設帳戶（局號：0000000 、帳號：0000000 號，
    下稱上開郵局帳戶）之存摺、提款卡及提款密碼等資料，交
    付予「陳小姐」，供「陳小姐」所屬之詐騙集團使用，該「
    陳小姐」及其所屬之詐騙集團於取得乙○○所提供之上開郵
    局帳戶存摺等物後，隨即共同基於意圖為自己不法所有之犯
    意聯絡，於98年7 月31日下午1 時30分許，以電話向甲○○
    詐稱其係中華電信股份有限公司客服人員，因甲○○個人資
    料遭他人盜用，故需報警且需將個人帳戶內之款項匯入指定
    之帳戶內云云，致甲○○因而陷於錯誤，於同日下午3 時59
    分至嘉義市○○路268 號（嘉義市彌陀郵局18支局）櫃臺，
    以現金匯款方式將新台幣（下同）50萬元轉帳至乙○○上開
    郵局帳戶，之後旋遭提領一空。嗣因甲○○察覺受騙，遂報
    警處理，始循線查獲上情。
二、案經臺北縣政府警察局三重分局報告臺灣板橋地方法院檢察
    署檢察官偵查後聲請簡易判決處刑。
    理  由
一、訊據被告乙○○固坦承有於前揭時地將其申辦之上開郵局帳
    戶存摺、提款卡及密碼，併同身分證、印章等物，提供予姓
    名年籍不詳自稱「陳小姐」之成年女子，嗣後被害人甲○○
    因遭詐騙集團詐騙，匯款50萬元至其上開郵局帳戶，並隨即
    遭詐騙集團成員提領一空之事實，惟否認有何幫助詐欺之犯
    行，並辯稱：伊因剛退伍不符合銀行辦理貸款之資格，暫時
    無法辦理貸款，故便透過友人丙○○之介紹，向亞信公司辦
    貸款，且丙○○稱亦有其他朋友向該家公司辦過貸款，故應
    無問題；又「陳小姐」稱會將錢匯入伊帳戶，再領出來，如
    此即可辦理貸款，當時因伊另積欠20萬元之債務，才急著用
    錢，未及深思，始反遭詐騙云云（見本院卷第25頁）。惟查
    ：
  (一)被告於前揭時、地，將其所申辦之上開郵局帳戶存摺等物交
    付予「陳小姐」，嗣被害人甲○○於98年7 月31日，因遭詐
    欺集團成員施以前揭詐術，而信以為真，在同日下午3 時59
    分許，依詐欺集團成員指示匯款50萬元入被告所申辦之上開
    郵局帳戶內，同日旋即遭人提領一空等事實，業據被害人甲○○於警詢中指述綦詳，並有被害人所出具之郵政國內匯款
    執據1 紙，及被告上開郵局帳戶歷史交易清單1 份等在卷足
    憑，核與被害人之指述相符，且為被告所不爭執，應堪信為
    真實。
  (二)被告固辯稱：伊帳戶係因為辦理貸款始交予「陳小姐」云云
    ，並援引證人丙○○於本院審理中證述：因被告當時想辦理
    貸款，伊看到報紙便介紹予被告，但事後被告辦理貸款之過
    程伊未參與云云（見本院卷第40至41頁）等證詞為據，惟查
    ：
  1.被告、證人丙○○與亞信公司之「陳小姐」並非熟識，且未
    曾謀面，僅係因透過證人丙○○之介紹，被告始以電話聯繫
    「陳小姐」，但被告與證人丙○○對於該收受帳戶「陳小姐
    」之真實姓名、年籍等資料，均一無所悉，係因被告當時信
    用狀況不好、又需錢孔急才找「陳小姐」辦貸款等情，已據
    被告於本院審理中供述在卷，並有證人丙○○於本院審理中
    證稱：伊與其他朋友均未曾向該公司辦理過貸款，亦未向被
    告保證該家公司沒有問題等語可佐，衡諸常情，金融帳戶之
    存摺、提款卡之使用，具有相當之專屬性、私密性，不論關
    係是否親密，為防止他人探知內容或非法使用，無不妥當保
    存，縱將存摺、金融卡交予他人使用，必有合理且重要之原
    因，且交付之對象多係與己親近、值得信賴之人，或能確定
    安全無虞後，方可能為交付，遑論身分證及印章等重要個人
    資料。復參以被告係受過教育，且智識成熟之成年人，已有
    相當之社會閱歷，又自承前已有向金融機構詢問貸款資格之
    經驗，竟僅依丙○○所給年籍姓名均不詳人士之聯絡電話聯
    絡後，在未為任何確認或為保全措施之情況下，即將其帳戶
    存摺、提款卡及身分證、印章等重要資料提供予素不相識，
    且未曾謀面之陌生女子，此顯已與常情不符，況被告既稱交
    付帳戶存摺等物予「陳小姐」之目的係為辦理貸款，然卻又
    將存摺、提款卡、提款密碼等物均交付予「陳小姐」，則被
    告將如何可能領取貸款之款項，甚且苟被告確係要辦貸款，
    則「陳小姐」既已取得其存摺及提款卡、提款密碼等資料，
    一旦銀行通過審查核撥所貸款項，豈不反使「陳小姐」得隨
    時盜領上開帳戶內之款項使用後，逃逸無蹤令被告追索困難
    ，由此益見被告之辯解顯悖於常情，實難採信，亦無從依證
    人丙○○之前開證詞為被告有利之認定。
  2.又縱被告及證人前開所述屬實，反適足證被告因資金短缺，
    信用不佳，始主動以電話聯絡「陳小姐」洽談辦理貸款之事
    ，並將上開銀行帳戶存摺、提款卡及密碼等物均交付「陳小
    姐」使用，意在籌款，且被告並無薪資轉帳等資料，卻意在
    使「陳小姐」為其偽造完整之交易資料，即所謂虛偽之交易
    資料，用以矇騙銀行，以利貸款，又被告並無任何擔保，如
    何能向銀行貸款，其心態無非意在獲得不法所有，容認「陳
    小姐」之詐欺集團用其所交付之各種資料以為行詐騙財之資
    甚明。從而，被告對於「陳小姐」顯有可能將該帳戶用於匯
    入財產犯罪之不法所得，再以提款卡加以提領，亦顯可預見
    ，仍抱持姑且一試之心態，將上開郵局帳戶存摺、提款卡及
    提款密碼等物交予「陳小姐」使用，益徵雖無證據顯示被告
    有參與「陳小姐」及所屬詐騙集團成員詐取被害人甲○○財
    物之犯行，然其當可預見提供上開郵局帳戶予「陳小姐」，
    可遭利用為詐欺取財之人頭帳戶，藉以匯入及提領詐欺取財
    之不法所得，而對於渠等遂行詐欺取財之犯行資以助力等情
    甚明，但仍以果發生詐欺取財之結果亦不違其本意之不確定
    幫助故意，為提供上開銀行帳戶之存摺等資料予詐騙集團使
    用之行為，洵堪認定。
  (三)綜上，被告所辯各節俱不足採，且有前揭事證在卷可稽，本
    案事證明確，被告犯行洵堪認定。
二、按刑法上之幫助犯，係對於犯罪與正犯有共同之認識，而以
    幫助之意思，對於正犯資以助力，而未參與實施犯罪之行為
    者而言（最高法院75年度台上字第1509號、84年度台上字第
    5998號、88年度台上字第1270號判決參照）；是以如未參與
    實施犯罪構成要件之行為，且係出於幫助之意思提供助力，
    即屬幫助犯，而非共同正犯。本案被告乙○○雖提供其所有
    上開郵局帳戶之存摺、提款卡及密碼，供詐騙集團成員作為
    詐欺取財匯款使用，惟被告單純提供帳戶供人使用之行為，
    並不等同於向被害人施以欺罔之詐術行為，且亦無證據證明
    被告有參與詐欺取財犯行之構成要件行為，被告上開所為，
    顯係對於詐欺集團成員遂行詐欺取財犯行，資以助力，自應
    論以幫助犯，是核被告所為，係犯刑法第30條第1 項、第33
    9 條第1 項之幫助詐欺取財罪，爰依刑法第30條第2 項減輕
    其刑。
三、原審以被告犯罪事證明確，因而適用刑法第30條第1 項前段
    、第2 項、第339 條第1 項、第41條第1 項前段，刑法施行
    法第1 條之1 規定，並審酌被告提供帳戶存摺而對於犯罪集
    團之詐欺取財犯行提供助力，增加犯罪追查及被害人尋求救
    濟之困難，兼衡被害人甲○○受詐騙之金額，及被告犯後之
    態度等一切情狀，量處有期徒刑6 月，並諭知易科罰金之折
    算標準，經核原判決認事用法並無違誤，量刑亦屬允當，上
    訴人猶執前開辯詞為由提起上訴，指摘原判決不當，為無理
    由，應予駁回。
據上論斷，應依刑事訴訟法第455 條之1 第1 項、第3 項、第36
8 條，判決如主文。
本案經檢察官陳旭華到庭執行職務。
中    華    民    國    99    年    4     月    13    日
                  刑事第十庭    審判長法  官  李幼妃
                                      法  官  張紹省
                                      法  官  鄭凱文
以上正本證明與原本無異。
不得上訴。
                                      書記官  陳筱惠
中    華    民    國    99    年    4     月    13    日
附錄本案論罪科刑法法條全文：
《刑法第30條》
幫助他人實行犯罪行為者，為幫助犯。雖他人不知幫助之情者，
亦同。
幫助犯之處罰，得按正犯之刑減輕之。
《刑法第339條》
意圖為自己或第三人不法之所有，以詐術使人將本人或第三人之
物交付者，處5 年以下有期徒刑、拘役或科或併科1 千元以下罰
金。
以前項方法得財產上不法之利益或使第三人得之者，亦同。
前二項之未遂犯罰之。

司法院資訊處製作；財團法人民間司法改革基金會備份。
